【裁判字號】    93,訴,405
【裁判日期】    950428
【裁判案由】    違反台灣地區與大陸地區人民關係條例等
【裁判全文】
臺灣桃園地方法院刑事判決               93年度訴字第405號
公  訴  人  臺灣桃園地方法院檢察署檢察官
被      告  己○○
上列被告因違反臺灣地區與大陸地區人民關係條例等案件，經檢
察官提起公訴（臺灣桃園地方法院檢察署92年度偵字第11828 號
），及移送併案審理（臺灣板橋地方法院檢察署95年度偵緝字第
656 號），經本院訊問被告後，被告自白犯罪，檢察官聲請協商
判決，經本院合議庭裁定由受命法官改依簡式審判程序後為協商
判決，本院判決如下：
    主      文
己○○共同連續違反不得使大陸地區人民非法進入臺灣地區之規
定，處有期徒刑陸月，如易科罰金，以參佰元折算壹日。
    事實及理由
一、犯罪事實：
  (一)己○○明知大陸地區人民非經主管機關許可，不得進入臺灣
    地區，竟與庚○○（庚○○為己○○之父）、辛○○（上開
    二人均另行審結）共同基於意圖使大陸地區人民非法入境臺
    灣地區及行使使公務員登載不實公文書之概括犯意聯絡，自
    民國90年12月間某日起至91年6 月間止，由辛○○至桃園縣
    各地招攬無意與大陸地區人民結婚之丁○○、癸○○、丙○○、甲○○、乙○○、戊○○（上開六人均另行審結），以
    給付每位人頭新臺幣（下同）三萬元及後續數萬元之報酬及
    免費招待至大陸地區食宿及機票等費用，安排辛○○自己及
    丁○○、癸○○、丙○○、甲○○、乙○○、戊○○分別於
    如附表所示之日期，至大陸地區分別介紹認識亦無結婚真意
    之大陸地區女子壬○○、劉玉花、何玉鳳、林雲英、蘇秀平
    、劉妹英、陳玉端，渠等彼此均知悉並無結婚之真意，但為
    達使大陸地區女子壬○○、劉玉花、何玉鳳、林雲英、蘇秀
    平、劉妹英、陳玉端入境臺灣之目的，雙方乃通謀虛偽分別
    於如附表所示之日期，在福建省寧德市辦理公證結婚登記，
    而分別取得結婚證書，使大陸地區承辦人員登載該不實事項
    於結婚證明之文書上，並均辦妥財團法人海峽交流基金會之
    驗證書。嗣辦妥上開手續後，辛○○、丁○○、癸○○、丙○○、甲○○、乙○○、戊○○即先行返臺，辛○○、癸○○、丙○○、甲○○、乙○○、戊○○分別持戶口名簿、身
    分證，及渠等在大陸地區所製作內容不實之結婚證書、財團
    法人海峽交流基金會之驗證書等文件，分別於如附表所示之
    日期至如附表所示之戶政事務所，填具「結婚登記申請書」
    、「身分證變更登記申請書」，用以申請辦理結婚之戶籍登
    記、身分證配偶欄變更登記，致使該管公務員將渠等假結婚
    之不實事項輸存於電腦戶政資料管理檔案內，據以製發登載
    於其職務上所掌之公文書即戶籍謄本，足以生損害於戶政機
    關對於戶政管理之正確性。辛○○、癸○○、丙○○、甲○○、乙○○、戊○○再持該等不實事項相關文件，向各該轄
    區派出所辦理其等假結婚配偶之「大陸地區人民進入臺灣地
    區保證書」，復分別持前揭偽造之保證書、結婚證書、驗證
    書、身分證、戶籍謄本等文件，委託第三人前往內政部警政
    署入出境管理局，持以行使前開內容不實之文件，申請辦理
    大陸地區女子壬○○、何玉鳳、林雲英、蘇秀平、劉妹英、
    陳玉端於91年間以探親為由入境來臺，使該局承辦公務員不
    知有偽而登載於職務上所掌之公文書即「大陸地區人民進入
    臺灣地區旅行證申請書」上，憑以製發該6 名大陸地區女子
    之中華民國臺灣地區旅行證，足生損害於境管機關對於入出
    境之管理。惟丁○○自大陸地區與大陸女子劉玉花辦理假結
    婚返臺後，於尚未辦理結婚戶籍登記，犯罪尚未發覺前，向
    臺灣桃園地方法院檢察署檢察官自首，劉玉花始未進入臺灣
    ，並因而查獲上情。
  (二)己○○又與韓巧嬋（韓巧嬋為己○○之妻，另案審結）共同
    基於意圖使大陸地區人民非法入境臺灣地區及行使使公務員
    登載不實公文書之概括犯意聯絡，於92年2 月間，由己○○
    招攬無意與大陸地區人民結婚之辜世雄、胡正勝、陳錦文（
    上開3 人均另案審結），以給付每位人頭30,000元至60,000
    元之報酬及免費招待至大陸地區食宿及機票等費用，安排辜
    世雄、胡正勝、陳錦文分別於92年2 月25日，至大陸地區分
    別介紹認識亦無結婚真意之大陸地區女子林雪雲、王平釵、
    劉金鶯，渠等彼此均知悉並無結婚之真意，但為達使大陸地
    區女子林雪雲、王平釵、劉金鶯入境臺灣之目的，雙方乃通
    謀虛偽於92年3 月12日，在福建省寧德市辦理公證結婚登記
    ，而分別取得結婚證書，使大陸地區承辦人員登載該不實事
    項於結婚證明之文書上，並均辦妥財團法人海峽交流基金會
    之驗證書。嗣辦妥上開手續後，辜世雄、胡正勝、陳錦文即
    先行返臺，分別持戶口名簿、身分證，及渠等在大陸地區所
    製作內容不實之結婚證書、財團法人海峽交流基金會之驗證
    書等文件，分別於如附表所示之日期至如附表所示之戶政事
    務所，填具「結婚登記申請書」、「身分證變更登記申請書
    」，用以申請辦理結婚之戶籍登記、身分證配偶欄變更登記
    ，致使該管公務員將渠等假結婚之不實事項輸存於電腦戶政
    資料管理檔案內，據以製發登載於其職務上所掌之公文書即
    戶籍謄本，足以生損害於戶政機關對於戶政管理之正確性。
    辜世雄、胡正勝、陳錦文再持該等不實事項相關文件，向各
    該轄區派出所辦理其等假結婚配偶之「大陸地區人民進入臺
    灣地區保證書」，復分別持前揭偽造之保證書、結婚證書、
    驗證書、身分證、戶籍謄本等文件，委託第三人前往內政部
    警政署入出境管理局，持以行使前開內容不實之文件，申請
    辦理大陸地區女子林雪雲、王平釵、劉金鶯於92年間以探親
    為由入境來臺，使該局承辦公務員不知有偽而登載於職務上
    所掌之公文書即「大陸地區人民進入臺灣地區旅行證申請書
    」上，憑以製發該3 名大陸地區女子之中華民國臺灣地區旅
    行證，足生損害於境管機關對於入出境之管理。惟經警循線
    查獲，致林雪雲、王平釵、劉金鶯尚未入境臺灣地區。
  (三)案經臺灣桃園地方法院檢察署檢察官據報後指揮法務部調查
    局桃園縣調查站調查後自動檢舉及該調查站移送偵查起訴，
    暨臺北縣政府警察局中和分局報告臺灣板橋地方法院檢察署
    檢察官移送併案審理。
二、本件被告己○○所犯為死刑、無期徒刑、最輕本刑3 年以上
    有期徒刑以外之罪或高等法院管轄第1 審案件以外之罪，經
    被告於準備程序就被訴事實為有罪之陳述，經告知簡式審判
    程序之旨，並聽取被告及檢察官之意見後，經本院合議庭依
    刑事訴訟法第273 條之1 規定，裁定改依簡式審判程序，並
    由受命法官獨任審理，核先敘明。
三、證據：
  (一)被告於警詢、偵查及本院審理中之自白。
  (二)證人辜世雄、胡正勝、陳錦文於偵查中之證述。
  (三)證人張秀蓉於偵查中之證述。
  (四)辜世雄、胡正勝、陳錦文之大陸地區人民進入臺灣地區旅行
    證申請書、戶籍謄本、大陸地區人民進入臺灣地區保證書、
    委託書、入出境紀錄各3 份。
四、本件被告已認罪，經檢察官與被告於準備程序達成協商之合
    意，其合意內容為：被告共同連續違反不得使大陸地區人民
    非法進入臺灣地區之規定，處有期徒刑6 月，如易科罰金，
    以300 元折算1 日。經查，上開協商合意並無刑事訴訟法第
    455 條之4 第1 項所列情形之一，檢察官聲請改依協商程序
    而為判決，本院爰不經言詞辯論，於協商合意範圍內為協商
    判決。按行為後法律有變更者，適用裁判時之法律。但裁判
    前之法律有利於行為人者，適用最有利於行為人之法律，刑
    法第2 條第1 項設有明文。又按臺灣地區與大陸地區人民關
    係條例第79條第1 項業於92年10月29日修正，由行政院令公
    布於同年12月31日施行，該條項規定：「違反第15條第1 款
    規定者，處1 年以上7 年以下有期徒刑，得併科新台幣100
    萬元以下罰金。」而修正前該條項規定：「違反第15條第1
    款規定者，處5 年以下有期徒刑、拘役或科或併科新台幣50
    萬元以下罰金。」該條例第15條第1 款則未修正。經比較修
    正前後規定可知，修正後之法律未修改犯罪構成要件（即該
    條例第15條第1 款規定），僅係加重其刑度，依刑法第2 條
    第1 項但書比較新舊法，以行為時法較有利於被告，應適用
    修正前之規定。再者，本件公訴人僅起訴被告如犯罪事實欄
    (一)之犯行，犯罪事實欄(二)之犯行雖未據起訴，然此部分與公
    訴人起訴部分有連續犯之裁判上一罪關係，為起訴效力所及
    ，並經檢察官移送併案審理，本院自得一併審理，附此敘明
    。
五、應適用之法條：刑事訴訟法第455 條之4 第2 項、第455 條
    之8 ，修正前臺灣地區與大陸地區人民關係條例第79條第1
    項，刑法第11條前段、第2 條第1 項但書、第28條、第56條
    、第216 條、第214 條、第55條、第41條第1 項前段，罰金
    罰鍰提高標準條例第1 條前段、第2 條，判決如主文。
六、本判決除有刑事訴訟法第455 條之4 第1 項第1 款、第2 款
    、第4 款、第6 款、第7 款所定情形之一，或違反同條第2
    項規定者外，不得上訴。如有前述得上訴之情形，得自收受
    判決送達之日起10日內，向本院提出上訴書狀，上訴於第2
    審法院。
中    華    民    國    95    年    4     月    28    日
                  臺灣桃園地方法院刑事第五庭
                      法  官  張明儀
以上正本證明與原本無異。
                      書記官  吳瓊英
中    華    民    國    95    年    5     月    9     日
本案論罪科刑法條：
臺灣地區與大陸地區人民關係條例第79條第1項
違反第 15 條第 1 款規定者，處 1 年以上 7 年以下有期徒刑，
得併科新臺幣 1 百萬元以下罰金。
中華民國刑法第216條
行使第二百十條至第二百十五條之文書者，依偽造、變造文書或
登載不實事項或使登載不實事項之規定處斷。
中華民國刑法第214條
明知為不實之事項，而使公務員登載於職務上所掌之公文書，足
以生損害於公眾或他人者，處三年以下有期徒刑、拘役或五百元
以下罰金。
附表：
┌────┬───────┬─────┬───────┬───────┬───────┐
│與大陸女│ 至大陸地區之 │假結婚之大│ 與大陸女子在 │至戶政事務所辦│辦理結婚戶籍登│
│子假結婚│ 日期         │陸女子    │ 大陸地區公證 │理結婚戶籍登記│記之戶政事務所│
│人士姓名│              │          │ 結婚之日期   │之日期        │              │
├────┼───────┼─────┼───────┼───────┼───────┤
│辛○○  │ 90、12、9    │ 壬○○   │ 90、12、21   │91、1、8      │桃園縣桃園市戶│
│        │              │          │              │              │政事務所      │
├────┼───────┼─────┼───────┼───────┼───────┤
│丁○○  │ 91、5、31    │ 劉玉花   │ 91、6、7     │未辦理        │未辦理        │
│        │              │          │              │              │              │
├────┼───────┼─────┼───────┼───────┼───────┤
│癸○○  │ 91、5、31    │ 何玉鳳   │ 91、6、7     │91、6、19     │苗栗縣通霄鎮戶│
│        │              │          │              │              │政事務所      │
├────┼───────┼─────┼───────┼───────┼───────┤
│丙○○  │ 91、5、31    │ 林雲英   │ 91、6、21    │91、7、17     │桃園縣蘆竹鄉戶│
│        │              │          │              │              │政事務所      │
├────┼───────┼─────┼───────┼───────┼───────┤
│甲○○  │ 91、5、4     │ 蘇秀平   │ 91、6、10    │91、7、5      │桃園縣蘆竹鄉戶│
│        │              │          │              │              │政事務所      │
├────┼───────┼─────┼───────┼───────┼───────┤
│乙○○  │ 90、11、24   │ 劉妹英   │ 90、12、11   │91、1、8      │台北縣板橋市第│
│        │              │          │              │              │二戶政事務所  │
├────┼───────┼─────┼───────┼───────┼───────┤
│戊○○  │ 91、7、28    │ 陳玉端   │ 91、8、29    │91、9、10     │桃園縣蘆竹鄉戶│
│        │              │          │              │              │政事務所      │
├────┼───────┼─────┼───────┼───────┼───────┤
│辜世雄  │ 92、2、25    │ 林雪雲   │ 92、3、12    │92、4、4      │桃園縣龜山鄉戶│
│        │              │          │              │              │政事務所      │
├────┼───────┼─────┼───────┼───────┼───────┤
│胡正勝  │ 92、2、25    │ 王平釵   │ 92、3、12    │92、4、7      │臺北市中山區戶│
│        │              │          │              │              │政事務所      │
├────┼───────┼─────┼───────┼───────┼───────┤
│陳錦文  │ 92、2、25    │ 劉金鶯   │ 92、3、12    │92、4、10     │臺北縣鶯歌鎮戶│
│        │              │          │              │              │政事務所      │
└────┴───────┴─────┴───────┴───────┴───────┘


司法院資訊處製作；財團法人民間司法改革基金會備份。
